【裁判字號】    99,交聲,842
【裁判日期】    990729
【裁判案由】    聲明異議
【裁判全文】
臺灣臺南地方法院交通事件裁定         99年度交聲字第842號
移送機關    交通部公路總局嘉義區監理所臺南監理站
異議人即
受處分人    甲○○
上列異議人即受處分人因違反道路交通管理處罰條例案件，對於
交通部公路總局嘉義區監理所臺南監理站民國99年5月24日所為
之裁決處分（處分案號：嘉監南字第裁74-M00000000號）聲明異
議，本院裁定如下：
    主    文
原處分關於罰鍰新臺幣肆萬玖仟伍佰元及吊扣駕駛執照拾貳個月
部分均撤銷。
上開撤銷罰鍰部分，甲○○不罰。
甲○○汽車駕駛人駕駛汽車，經測定酒精濃度超過規定標準，吊
扣普通小型車駕駛執照拾貳個月。
其餘異議駁回。
    理    由
一、原處分意旨略以：異議人即受處分人甲○○（下稱異議人）
    於民國99年5月23日0時20分許，駕駛車牌號碼8760-NP號自
    用一般小客車，行經臺南縣仁德鄉○○路160號前時，因蛇
    行駕駛，經臺南縣警察局歸仁分局仁德分駐所警員攔停，並
    於同日1時9分許在臺南縣仁德鄉○○路624號對其施以酒測
    ，測得其口中呼氣之酒精濃度為1.08mg/l，因已超過規定標
    準而予製單舉發，嗣經移送機關即交通部公路總局嘉義區監
    理所臺南監理站（下稱原處分機關）以其違規事實明確，依
    道路交通管理處罰條例第35條第1項第1款、第24條第1項第2
    款（原處分漏載第24條第1項第2款）及違反道路交通管理事
    件統一裁罰基準表之規定，裁處異議人罰鍰新臺幣（下同）
    49,500元，吊扣駕駛執照12個月，並施以道路交通安全講習
    等語。
二、異議意旨略以：異議人持有職業聯結車駕照，並賴以維生，
    而異議人於違規當時係駕駛自小客車，請准予僅吊扣小客車
    駕照，為此聲明異議，請求撤銷原處分等語。
三、按汽車駕駛人，駕駛汽車經測試檢定有酒精濃度超過規定標
    準者，處15,000元以上60,000元以下罰鍰，並當場移置保管
    該汽車及吊扣其駕駛執照1年；因而肇事致人受傷者，並吊
    扣其駕駛執照2年；致人重傷或死亡者，吊銷其駕駛執照，
    並不得再考領。又汽車駕駛人，有第35條第1項規定之情形
    者，應接受道路交通安全講習，道路交通管理處罰條例第35
    條第1項第1款、第24條第1項第2款分別定有明文。又汽車駕
    駛人飲用酒類或其他類似物後其吐氣所含酒精濃度超過每公
    升0.25毫克以上者，不得駕車，道路交通安全規則第114條
    第2款復定有明文。次按94年12月14日修正、95年3月1日施
    行前之道路交通管理處罰條例第68條原規定「汽車駕駛人，
    因違反本條例及道路交通安全規則之規定，受吊扣或吊銷駕
    駛執照處分時，吊扣或吊銷其持有各級車類之駕駛執照」，
    修正後則刪除「吊扣」之規定，改為「汽車駕駛人，因違反
    本條例及道路交通安全規則之規定，受吊銷駕駛執照處分時
    ，吊銷其持有各級車類之駕駛執照」，其修正理由係舊法將
    違法或違規駕駛人所持有各級車類之駕駛執照一併吊扣，失
    之過酷，影響人民工作及生活甚鉅，故依修正後之該條規定
    ，受吊扣駕駛執照處分時，僅能吊扣違規當時所駕車類之駕
    駛執照，不再吊扣其持有各級車類之駕駛執照，僅於受吊銷
    駕駛執照處分時，始吊銷其持有各級車類之駕駛執照。因此
    ，道路交通管理處罰條例第35條第1項規定之吊扣駕駛執照
    ，係指酒精濃度超過規定標準駕駛遭查獲時所駕車類之駕駛
    執照，而不得吊扣駕駛人所持有之各級車輛駕駛執照，合先
    敘明。
四、經查：
  (一)異議人於上開時地，駕駛車牌號碼8760-NP號自用小客車，
    因蛇行駕駛，經臺南縣警察局歸仁分局仁德分駐所警員攔停
    ，並於99年5月23日1時9分許在臺南縣仁德鄉○○路624號對
    其施以酒測，測得其口中呼氣之酒精濃度為1.08mg/l，因已
    超過規定標準而製單舉發，嗣經原處分機關依法裁處如上述
    內容之裁罰等情，有臺南縣警察局99年5月23日南縣警交字
    第M00000000號舉發違反道路交通管理事件通知單及原處分
    機關99年5月24日嘉監南字第裁74-M00000000號裁決書各1份
    附卷可稽，且為異議人所不否認，此部分事實堪可認定。
  (二)惟按95年2月5日生效之行政罰法第26條第1項規定，一行為
    同時觸犯刑事法律及違反行政法上義務規定者，依刑事法律
    處罰之。但其行為應處以其他種類行政罰或得沒入之物而未
    經法院宣告沒收者，亦得裁處之。究其立法目的，無非以一
    行為同時觸犯刑事法律及違反行政法上義務規定時，由於刑
    罰與行政罰同屬對不法行為之制裁，而刑罰之懲罰作用較強
    ，故依刑事法律處罰，即足資警惕時，實無一事二罰再處行
    政罰之必要，且刑事法律處罰，由法院依法定程序為之，較
    符合正當法律秩序，應予優先適用，但罰鍰以外之沒入或其
    他種類行政罰，因兼具維護公共秩序之作用，為達行政目的
    ，行政機關仍得併予裁處。
  (三)查異議人上開酒後駕車行為，經檢察官向本院聲請簡易判決
    處刑，嗣由本院刑事庭於99年6月30日以99年度交簡字第137
    2號刑事簡易判決判處異議人有期徒刑3月，如易科罰金，以
    2,000元折算1日，此有異議人之臺灣高等法院被告前案紀錄
    表1份附卷可稽，並經本院依職權調閱本院99年度交簡字第
    1372號刑事案卷全卷查明無訛。是異議人上開酒後駕車行為
    ，既經本院依刑事法律之規定予以判處有期徒刑3月，揆諸
    前開一行為不二罰原則，自不宜再依道路交通管理處罰條例
    第35條第1項第1款規定科處罰鍰。
  (四)再查異議人為本件違規行為時，係駕駛自用小客車，依上開
    說明其所受之處分應為限制其駕駛自用小客車之權利，即吊
    扣其普通小型車駕駛執照，而異議人持有之駕駛執照包括普
    小（普通小型車）、職貨（職業大貨車）及職聯（職業聯結
    車），有異議人之汽車駕照基本資料在卷可稽，異議人違規
    時間係於99年5月23日，自應適用修正後之道路交通管理處
    罰條例第68條之規定。且修正後道路交通管理處罰條例第68
    條之規定，既將「吊扣」等字刪除，依上開說明，異議人受
    吊扣駕駛執照處分時，自不得再吊扣其持有各級車類之駕駛
    執照，故原處分機關於作成吊扣駕駛執照處分時，應就行為
    人所應吊扣之駕駛執照種類予以限定，始符合依法行政原則
    。而異議人為本件違規行為時，係駕駛自用小客車（普通小
    型車），業經認定如上，揆諸上開說明，其依法所受之處分
    應為限制其駕駛普通小型車之權利，即吊扣其小型車普通駕
    駛執照，原處分機關未審酌及此，逕為裁罰，即難認為允當
    ，從而異議人此部分之異議為有理由。
  (五)至公路機關因汽車駕駛人取得高一級車類之駕駛資格者，應
    換發駕駛執照，並准其駕駛較低級車類之車輛，而已領有聯
    結車駕駛執照者，得駕駛大客車、大貨車、代用大客車、大
    客貨兩用車、曳引車、小型車、輕型機器腳踏車的規定，而
    於實務上僅逐級核給汽車駕駛執照1張，致持有聯業聯結車
    駕駛執照者，因駕駛普通小型車違規，而須吊扣小型車普通
    駕駛執照時，產生技術層面之困難，惟行政機關本應時時因
    應法令之變更，而精進其行政執行成效，斷不得因技術層面
    之困難，而置相關法令於不顧，甚或逾越比例原則，是技術
    層面的問題，要難據為原處分並無不當之理由，併此敘明。
  (六)另原處分機關對異議人為施以道路交通安全講習之處分部分
    ，係罰鍰以外對於預防再犯之行政罰，乃為抑止酒後駕車之
    不法行為，維護道路交通用路權人之生命、身體之安全法益
    ，依行政罰法第26條第1項但書之規定，得裁處之，是原處
    分機關此部分之裁決，核無不當，異議人此部分異議，並無
    理由。
五、綜上所述，原處分機關就異議人所處罰鍰49,500元部分之行
    政裁罰，即有未洽，應由本院撤銷該處分並就該部分為異議
    人不罰之諭知，以資適法；又本件異議人雖有因酒後駕駛自
    用小客車之違規行為，原處分機關固得為吊扣異議人所持有
    之普通小型車駕駛執照之處分，然尚非得遽予吊扣其所持有
    之各級駕駛執照，且如有吊扣汽車牌照或駕駛執照處分，主
    文欄亦應記明應受吊扣之汽車牌照或駕駛執照名稱、號碼及
    吊扣期間，乃原處分機關未予詳查，逕以道路交通管理處罰
    條例第35條第1項第1款規定裁處異議人吊扣駕駛執照12個月
    ，自有未洽，異議人之異議為有理由，爰撤銷原處分關於吊
    扣駕駛執照12個月之處分，並就該撤銷部分改諭知如主文第
    三項所示之處罰，以為適法。另原處分關於施以道路交通安
    全講習之處分，於法並無違誤，從而，此部分之異議並無理
    由，應予駁回。
六、據上論斷，應依道路交通管理處罰條例第87條第2項，道路
    交通案件處理辦法第20條前段，裁定如主文。
中    華    民    國    99    年    7     月    29    日
                    交通法庭  法  官 張家瑛
以上正本證明與原本無異。
如不服本裁定，應於收受送達後5日內向本院提出抗告狀。（應
附繕本）
                              書記官 李淑惠
中    華    民    國    99    年    8     月    2     日

司法院資訊處製作；財團法人民間司法改革基金會備份。
